臺北高等行政法院判決
　　　　　　　　　　　　　　　　　　 95年度訴字第02984號
　　　　　　　　　　　　　　　.
原　　　告　急凍立即酷有限公司
代　表　人　甲○○○（董事）
訴訟代理人　丙○○
被　　　告　經濟部智慧財產局
代　表　人　蔡練生（局長）
訴訟代理人　丁○○
參　加　人　震豪實業有限公司
代　表　人　乙○○董事）住同.
上列當事人間因商標評定事件，原告不服經濟部中華民國95年06
月30日經訴字第09506171040號訴願決定，提起行政訴訟，並經
本院裁定命參加人獨立參加本件被告之訴訟。本院判決如下：
　　主  文
原告之訴駁回。
訴訟費用由原告負擔。
　　事  實
一、事實概要：參加人於民國（以下同）89年02月25日以「MAGI
    C CLICK」商標，指定使用於當時商標法施行細則第49條所
    定商品及服務分類表第10類之「熱敷袋、熱敷墊、冰敷袋」
    等商品，向被告申請註冊，經被告審查，准列為註冊第9193
    86號商標。嗣商標法於92年11月28日修正公佈施行，並依該
    法第91條第2項之規定辦理。原告以該註冊商標有違註冊時
    商標法第37條第10款及現行商標法第23條第1項第2款之規定
    ，對之申請評定。經被告審查，以95年02月06日中台評字第
    940111號商標評定書為申請不成立之處分。原告不服，提起
    訴願，經訴願決定駁回，原告猶未甘服，遂向本院提起行政
    訴訟。本院因認本件訴訟之結果，參加人之權利或法律上利
    益將受損害，乃依行政訴訟法第42條第1、3項規定，依職權
    裁定命參加人獨立參加本件被告之訴訟。
二、兩造聲明：
　(一)原告聲明：
  1.原處分及訴願決定均撤銷。
  2.被告應為評定成立之處分。
  3.訴訟費用由被告負擔。
　(二)被告聲明：
  1.駁回原告之訴。
  2.訴訟費用由原告負擔。
三、兩造之主張：
甲、原告主張：
  (一)原告係因香港客戶傳真訂單，要求定作化學熱敷袋商品，並
    在該化學熱敷袋商品上印製「MAGIC CLICK」文字，藉以說
    明折動熱敷袋內金屬彈片，可發出喀答聲響，啟動袋內所有
    醋酸納水溶液，迅速結晶，神奇釋放熱量之功用，即以之為
    說明該商品之功用之文字，有警訊時所提供之傳真資料可以
    佐證（附於台灣雲林地方法院檢察署94年度偵字第857號）
    。是以，「MAGIC CLICK」應係熱敷袋業者共同使用或反覆
    使用之字樣，以表彰折動金屬彈片聲音而發熱之熱敷袋商品
    。嗣參加人委託訴外人見康樂貿易公司以傳真及電話聯絡方
    式向原告訂購印20個印製有「MAGIC CLICK」之化學熱敷袋
    商品，合計原告僅製作760個印製有「MAGIC CLICK」之化學
    熱敷袋商品，此外沒有印製其他有「MAGIC CLICK」之化學
    熱敷袋商品。無論是香港客戶所傳遞之訊息或原告主觀認知
    「MAGIC CLICK」，均是在說明該化學熱敷袋彈片之功用，
    不可能是作為商標來使用。
  (二)原告與參加人係從事熱敷袋行業，產品廣告均委託訴外人文
    筆國際股份有限公司（臺北市○○區○○路179號）刊載於
    合作外銷採購電話簿，在2005上半年度01月出版之電話簿廣
    告，參加人產品廣告刊載1062頁，原告產品廣告則刊載於13
    73頁下半面，可以佐證「MAGIC CLICK」應係熱敷袋業者共
    同使用或反覆使用之字樣。
  (三)「MAGIC CLICK」僅是單純之產品功能說明，參照商標法第2
    3條第1項第1款之規定，應不得註冊：
  1.按「前項商標，應足以使商品或服務之相關消費者認識其為
    表彰商品或服務之標識，並得藉以與他人之商品或服務相區
    別。」為商標法第5條第2項之規定。又「商標有下列情形之
    一者，不得註冊：1、不符合第5條規定者。」為商標法第23
    條第1項第1款之規定。
  2.附有彈片之熱敷袋，是將鐵片加熱處理，增加鐵片彈力，再
    經霧面處理，使鐵片表面粗糙，讓化學藥劑醋酸納溶液之鈉
    離子能附著於鐵片表面，消費者將熱敷袋內鐵片，彈按發出
    喀卡聲響（即CLICK），將熱敷袋內鐵片所附著之鈉離子談
    初始之相互碰撞，起連鎖反應而迅速神奇般發熱（即MAGIC
    ）。
  3.查「MAGIC CLICK」係由「MAGIC」、「CLICK」2英文字結合
    而成，中文意思為神奇喀答聲，依照常理，「MAGIC CLICK
    」僅是在說明該化學熱敷袋商品內彈片之功用，即說明含醋
    酸納溶液及鐵片之熱敷袋商品，無非在說明其商品按彈鐵片
    之喀卡聲，神奇發熱，與該商品本身之說明有密切關係，顯
    係該類商品之說明。
  4.依照一般生活經驗加以衡酌，以「MAGIC CLICK」命名之熱
    敷袋，不足以與其他附有彈片之化學熱敷袋相區別，沒有顯
    著性可言，依商標法第23條第1項第1款之規定，不得註冊作
    為商標使用。
  5.參加人曾經對於訴外人金健實業有限公司所有之「HOTPAD」
    商標（註冊編號532811）有所爭議，主張該「HOTPAD」僅在
    說明該商品本身，說明提出評定，訴經經濟部與法院，依照
    商標法第5條第2項及第23條第1項第2款（舊法37條第1項第1
    0款），評定並判決該「HOTPAD」為無效之商標，本於相同
    之法理，可以推論「MAGIC CLICK」應該只是產品說明，應
    為無效商標。
  (四)按「商標有下列情形之一者，不得註冊：...2、表示商品或
    服務之形狀、品質、功用或其他說明者。」為商標法第23條
    第1項第2款之規定，則無論是香港客戶所傳遞之訊息或原告
    主觀認知，「MAGIC CLICK」均是說明該化學熱敷袋彈片之
    功用，不可能是作為商標來使用。
  (五)一般業界有不成文規範，原則上有經被告註冊之商標，均會
    在產品廣告於商標附近註記（R），即表示REGISTER之簡寫
    ，可以從文筆合作外銷採購電話簿第1084、1164、1175、12
    56、1267、1269、1271、1230、1231、1344、1346、1354等
    頁所記載之商標均有清楚記載（R）的字樣，以區別是否經
    過註冊之商標，懇請鈞院向臺灣文筆有限公司函查是否有如
    此之不成文規範，也就是說沒有註記（R）字樣，即表示沒
    有註冊登記。
  (六)綜上，敬請 鈞院判決如原告訴之聲明，賜為判決撤銷原處分
    及訴願決定，以維權益，至感公便。
乙、被告主張：
  (一)查系爭商標圖樣係由外文「MAGIC CLICK 」所構成，其中「
    M AGIC」譯為中文有「有魔力的、魔術的、不可思議的」之
    意，而「CLICK 」譯為中文有「卡搭地響、喀嚓聲、恰好吻
    合」之意，「MAGIC CLICK 」整體意思並非僅有「魔術點、
    擊」或「魔術喀嚓聲」之意。又參加人所使用之熱敷袋等商
    品，其主要構成元素乃為包裝袋內之醋酸鈉溶液結晶，金屬
    彈片僅為小部分元素，熱敷袋等商品並非以折動金屬彈片聲
    音而發熱，更不屬聲控之商品，而坊間有許多熱敷袋商品，
    並未含有金屬彈片，相關資料有參加人所附之證據資料可稽
    。縱如原告所述，「CLICK 」為金屬彈片在折動時所發出喀
    嚓聲，「MAGIC 」為表彰產品使用如魔術般的啟動，亦僅係
    拆解「MAGIC 」、「CLICK 」2 單字字義予以輾轉譬喻或間
    接說明產品使用方式而已，自非直接明顯表示所使用商品之
    形狀、品質、功用、通用名稱或其他說明文字。綜上，系爭
    商標既無違反註冊時商標法第37條第10款規定，依本法第91
    條規定，則其是否尚有違現行商標法第23條第1 項第2 款規
    定，即無庸審究，併予敘明。
  (二)綜上論述，被告原處分洵無違誤，敬請駁回原告之訴。
丙、參加人未曾到場陳述，亦未提出任何書狀為主張。
　　理  由
一、按商標圖樣上之「文字、圖形、記號、顏色組合或其聯合式
    ，係表示申請註冊商標所使用商品之形狀、品質、功用、通
    用名稱或其他說明者」，不得申請註冊，為系爭商標註冊時
    商標法第37條第10款所明定。另按「商標有下列情形之一者
    ，不得註冊：...2、表示商品或服務之形狀、品質、功用或
    其他說明者。」為現行商標法第23條第1 項第2 款之規定。
    而所謂「商品之說明」，係指商標圖樣之文字、圖形、記號
    、顏色組合或其聯合式，依社會一般通念，如為商品本身之
    說明或與商品本身之說明有密切關連者，即不得申請註冊，
    不以一般製造、經銷該項商品者所共同使用為必要，又其表
    示之方法須直接明顯，若係隱含譬喻或自我標榜者，則不屬
    之。
二、本件係參加人前於89年02月25日以「MAGIC CLICK」商標，指
    定使用於當時商標法施行細則第49條所定商品及服務分類表
    第10類之「熱敷袋、熱敷墊、冰敷袋」等商品，向被告申請
    註冊，經被告審查，准列為註冊第919386號商標。嗣原告以
    該註冊商標有違註冊時商標法第37條第10款及現行商標法第
    23條第1 項第2 款之規定，對之申請評定。經被告審查，以
    95年02月06日中台評字第940111號商標評定書為申請不成立
    之處分。原告則不服，為如事實欄所載之主張。
三、本院判斷如下：
  (一)系爭「MAGIC CLICK 」商標圖樣，係由外文「MAGIC CLICK
    」所構成，其中「MAGIC 」譯為中文有「魔術、魔力」之意
    ；而「CLICK 」譯為中文有「喀嚓聲、卡嗒聲」之意，然「
    MAGIC CLICK 」整體並無固定之詞義，並非僅指「魔術點」
    或「魔術喀嚓聲」之意。
  (二)查本件參加人所使用之熱敷袋等商品，其主要構成元素乃為
    包裝袋內之醋酸鈉溶液結晶，金屬彈片僅為小部分元素。然
    原告並未舉證證明於系爭商標申請註冊前，熱敷袋商品業者
    就「MAGIC CLICK 」字樣已有共同使用或反覆使用之情事；
    況熱敷袋等商品並非以折動金屬彈片聲音而發熱，更不屬聲
    控之商品，而坊間有許多熱敷袋商品，並未含有金屬彈片；
    此由原告於本院行言詞辯論期日所提附件(一)至(三)之熱敷袋證
    物，均未附有金屬彈片可證。故參加人以「MAGIC CLICK 」
    作為商標指定使用於「熱敷袋、熱敷墊、冰敷袋」等商品，
    揆諸上開說明，尚非直接明顯表示所使用商品之形狀、品質
    、功用、通用名稱或其他說明文字，自無系爭商標註冊時商
    標法第37條第10款及為現行商標法第23條第1 項第2 款規定
    之適用。從而，被告所為申請不成立之處分，自無違誤。
四、綜上所述，原處分依法並無不法，訴願決定予以維持，亦無
    違誤。原告徒執前詞，聲請撤銷原處分及訴願決定，並請求
    被告應為評定成立之處分，均為無理由，應予駁回。
據上論結，本件原告之訴為無理由，爰依行政訴訟法第98條第3
項前段，判決如主文。
中　　華　　民　　國　　96　　年　　6　　月　 　7　　日
                         第七庭審判長法  官　李得灶
                                     法  官  林育如
                                     法  官  黃秋鴻
上為正本係照原本作成。
如不服本判決，應於送達後20日內，向本院提出上訴狀並表明上
訴理由，如於本判決宣示後送達前提起上訴者，應於判決送達後
20日內補提上訴理由書（須按他造人數附繕本）。
中　　華　　民　　國　　96　　年　　6　　 月　　7  　日
 　　  　　　　　　　    　          書記官  蘇婉婷
